【裁判字號】    99,交聲,143
【裁判日期】    991124
【裁判案由】    違反道路交通管理處罰條例
【裁判全文】
臺灣宜蘭地方法院交通事件裁定         99年度交聲字第143號
移送機關    交通部公路總局臺北區監理所宜蘭監理站
異  議  人  黃建文
上列異議人因違反道路交通管理處罰條例案件，對於原處分機關
即交通部公路總局臺北區監理所宜蘭監理站中華民國99年5月19
日所為之處分（原處分案號：宜監字第裁43-Z00000000號）聲明
異議，本院裁定如下：
    主  文
原處分撤銷。
黃建文不罰。
    理  由
一、原處分意旨略以：異議人即受處分人黃建文經警舉發於民國
    99年4月16日19時34分許，駕駛車牌號碼376-FL號營業大客
    車，在國道五號公路北向42公里處「行速104公里，限速90
    公里，超速14公里」違規。原處分機關調查後，認異議人「
    汽車行駛高速公路速度超過規定最高速限（未滿20公里）」
    之違規情節屬實，依道路交通管理處罰條例第33條第1項第1
    款規定，裁處異議人罰鍰新臺幣3,500元，並依同條例第63
    條第1項規定記違規點數1點。
二、異議意旨以：異議人於民國99年4月16日19時34分許，駕駛
    車牌號碼376-FL號營業大客車行經國道五號公路北向42公里
    處，雖經警以雷射測速儀測得時速為104公里，而開立舉發
    紅單，但異議人所駕駛營業大客車的行車紀錄器所紀錄的時
    速則為96公里，並未超過限速。為此，爰於法定期間內聲明
    異議，請求撤銷原處分等語。
三、按法院受理有關交通事件，準用刑事訴訟法之規定，道路交
    通管理處罰條例第89條前段定有明文。而犯罪事實應依證據
    認定之，無證據不得認定犯罪事實，則為刑事訴訟法第154
    條第2項所明定。是最高法院76年臺上字第4986號判例所揭
    示：「認定犯罪事實所憑之證據，雖不以直接證據為限，間
    接證據亦包括在內；然而無論直接或間接證據，其為訴訟上
    之證明，須於通常一般之人均不致有所懷疑，而得確信其為
    真實之程度者，始得據為有罪之認定」之證據法則，於法院
    審理行為人違反道路交通管理處罰條例案件時自當有其適用
    。易言之，法院於審理行為人違反道路交通管理處罰條例案
    件，為事實之認定時，如就原處分機關所認定之行為人違規
    事實尚乏積極證據，或仍有合理之懷疑，而無法確信行為人
    確有該當於道路交通管理處罰條例各該處罰條文之構成要件
    事實時，即應依訴訟法上罪疑為有利於被告認定之原則，作
    對受處分人有利之認定。
四、經查：
 (一) 異議人於99年4月16日19時34分許，駕駛車牌號碼376-FL號
    營業大客車，在國道五號北向42公里處限速為時速90公里路
    段，經警以雷達測速儀測得時速104公里，超速14公里，逕
    行舉發之事實，乃經舉發員警陳政雄於本院調查時結證明確
    ，並有內政部警政署國道公路警察局第九警察隊99年4月29
    日公警九交字第0990970725號函、內政部警政署國道公路警
    察局舉發違反道路交通管理事件通知單附卷可資佐證，此部
    分之事實足資認定。
 (二) 本件舉發單位使用之雷達測速儀係經過經濟部標準檢驗局檢
    定合格之事實，有經濟部標準檢驗局雷達測速儀檢定合格證
    書1份在卷可稽（見本院卷第27頁），固值認定。然異議人
    駕駛之上開營業大客車，係使用財團法人車輛研究測試中心
    檢測合格之行車紀錄器乙情，亦據證人即用新科技整合有限
    公司系統工程師吳晉逸到庭結證：該營業大客車是安裝伊公
    司販售的型號TRANS-M1數位式行車紀錄器，此行車記錄器是
    經過財團法人車輛研究測試中心認證核可等情明確（見本院
    卷第48至49頁、第52頁），並有財團法人車輛研究測試中心
    車輛安全檢測基準審查報告在卷可憑（見本院卷第54至76頁
    ）。又異議人所駕駛之上開營業大客車上所安裝之行車紀錄
    器於經警舉發違規時，尚在檢測合格期間，乃經證人吳晉逸
    結證明確（見本院卷第48頁），該營業大客車行車紀錄器經
    用新科技整合有限公司查驗結果後，其背面防拆貼紙完整，
    設備並無被拆開跡象，屬正常運作等情，亦據用新科技整合
    有限公司99年10月7日用新業字第99100701號函覆明確（見
    本院卷第87至88頁）。綜上，足認上開營業大客車安裝之行
    車紀錄器係經專業檢測合格，且於經警舉發違規當時，應係
    在定期檢測合格之期限內正常運作，經查驗顯示並無拆開情
    況，可認為並無經偽造調整之情事。
 (三) 就異議人經警舉發違規當時之行車速度，依雷達測速儀顯示
    為時速104公里，概如前述，惟用新科技整合有限公司系統
    工程師即證人吳晉逸於本院調查時證述：依照安裝於該營業
    大客車之數位式行車紀錄器解譯結果，該車輛在19時至20時
    之間，行車速度，最高的時速是在19點17分17秒之96.8公里
    ，之後都是比這個速度還慢。而異議人車上另外安裝的傳統
    式行車紀錄卡，跟數位行車紀錄器上顯示的資料一致等語（
    見本院卷第49至50頁），並據該證人提出解譯資料存卷可資
    參佐（見本院卷第77頁），應認：如依該車輛所裝設之行車
    紀錄器判讀，異議人於為警舉發違規當時，時速並未逾每小
    時100公里。
 (四) 依前所述，異議人所駕駛營業大客車使用之數位式行車紀錄
    器係經專業檢定合格，且無經偽造調整之情事，如依該行車
    紀錄器予以判讀，則異議人於警舉發違規當時，時速並未逾
    每小時100公里。則本件能否依雷達測速儀顯示之資料，遽
    認該營業大客車於前揭時、地確有行車速度超過規定之最高
    時速未滿20公里之違規情事，依卷附事證資料，仍有疑義。
    依前揭訴訟上之待證事實「倘有懷疑，則從被告之利益作解
    釋」之證據法則，本件應作對異議人有利之認定，認異議人
    於警方舉發違規時間即19時34分許前後，最高之行車速度為
    19時17分17秒之96.8公里，未逾時速100公里。
 (五) 依違反道路交通管理事件統一裁罰基準及處理細則第12條第
    1項第11款規定，行為人駕駛汽車行車速度超過規定之最高
    時速未逾10公里，而未嚴重危害交通安全、秩序或發生交通
    事故，且情節輕微，以不舉發為適當者，交通勤務警察或依
    法令執行交通稽查任務人員得對其施以勸導，免予舉發。查
    依前所述，異議人於警方舉發違規時間即19時34分許前後，
    最高之行車速度為19時17分17秒之96.8公里，其超過規定之
    最高時速未逾10公里，尚在前開規定之寬限值範圍內。經本
    院依職權函詢舉發機關於本件違規案件舉發路段行車速度超
    過規定之最高速限未逾10公里之情形，是否會逕予舉發乙情
    ，據內政部警政署國道公路警察局第九警察隊以98年11月19
    日公警九交字第0990991981號函附舉發員警陳政雄之職務報
    告稱：「該路段限速90公里，超速90-100公里是勸導不會舉
    發，通常是不會攔停」等語，（見本院卷第94至95頁），應
    認異議人於前揭時地駕駛車輛之時速未逾10 0公里，經交通
    勤務警察認定違規情節尚屬輕微，而得依違反道路交通管理
    事件統一裁罰基準及處理細則第12條第1項第11款規定予以
    寬限。
五、綜上所述，依卷附事證，本件查無積極證據足以證明異議人
    有原處分機關所認定之前開違規行為，自應為對異議人有利
    之認定，認異議人於經警舉發之時地，行車時速未逾100公
    里。異議人行車速度超速範圍未逾時速10公里，且業經舉發
    單位表示此違規情節得依違反道路交通管理事件統一裁罰基
    準及處理細則第12條第1項第11款規定予以寬限，則揆諸前
    開說明，本件不應予以裁罰。原處分機關不察，遽予裁罰，
    即有未洽。本件異議為有理由，應由本院將原處分撤銷，改
    諭知異議人不罰，以資適法。
六、依道路交通事件處理辦法第19條前段，裁定如主文。
中    華    民    國    99    年    11    月    24    日
                    交通法庭  法  官  鄧晴馨
上正本證明與原本無異。
如不服本裁定，得於收受裁定正本後5日內，向本院提出抗告狀
。
                              書記官  林怡君
中    華    民    國    99    年    11    月    25    日

司法院資訊處製作；財團法人民間司法改革基金會備份。
